臺灣板橋地方法院交通事件裁定　　　　　　　　　　九十三年度交聲更字第二七號
　　原處分機關　交通部公路總局臺北區監理所板橋監理站
　　異　議　人
　　即受處分人　丙○○
　　代　理　人　溫書男
右列受處分人因違反道路交通管理處罰條例案件，對於交通部公路總局臺北區監理所
板橋監理站於中華民國九十三年二月四日以板監違字第裁四一─Ｃ00000000
號違反道路交通管理事件裁決書所為之裁決處分（原舉發案號：臺北縣政府警察局九
十二年十一月十九日北縣警交字第Ｃ00000000號），聲明異議，本院裁定後
，經臺灣高等法院發回，本院更為裁定如左：
    主  文
異議駁回。
    理  由
一、原處分意旨略以：異議人即受處分人丙○○所有車號ＢＱ─三五二九號自用小客
    車，於民國九十二年十一月八日十三時五十九分許，在臺北縣永和市○○路六一
    ０巷口，因「在禁止臨時停車之處所停車」之違規，經警拍照採證後逕行舉發，
    ，原處分機關乃依道路交通管理處罰條例第五十六條第一項第一款之規定裁處罰
    鍰新臺幣（下同）九百元。
二、異議意旨略以：（一）異議人停放車輛處係其居住社區前空地，為沒有通路之死
    巷，屬區住宅之範圍，並非車道沒有順向問題；且該處並非路口，係該社區空地
    ，停一部小客車尚有約五公尺寬空地可供社區車輛進入，車前亦有一點五公尺寬
    可供行人通行，且該社區有僱用管理員日夜看守，並不影響人員、車輛進出；（
    二）停車處係該社區出入口，係社區之私有土地，臺北縣政府九十年七月二十六
    日上午在該地點劃設紅線，經社區向臺北縣政府交通局反映，經該局會同相關單
    位（包括舉發單位）會勘後，已於九十年八月四日將該紅線塗銷，因此異議人本
    人及社區均認該地點可以停車，且自九十年八月四日以來，均未有開立罰單之情
    形；如該處不能停車，當時中和分局不應將該紅線塗銷，否則不啻誤導民眾陷入
    法網云云，表明不服而提出異議。
三、按「人行道」係指為專供行人通行之騎樓、走廊，及劃設供行人行走之地面道路
    ，與人行天橋及人行地下道；而人行道、交岔路口十公尺內，均不得臨時停車，
    道路交通管理處罰條例第三條第三款、道路交通安全規則第一百十一條第一項第
    一款、第二款分別定有明文。又汽車駕駛人在禁止臨時停車處所停車者，處新臺
    幣六百元以上一千二百元以下罰鍰，道路交通管理處罰條例第五十六條第一項第
    一款亦定有明文。
四、經查：
（一）本件異議人所有之前開車輛，於前揭時、地停放在臺北縣永和市○○路六一０
      巷口，為臺北縣政府警察局交通隊執勤員警以違反道路交通管理處罰條例第五
      十六條第一項第一款「在禁止臨時停車之處所停車」之規定，附採證照片逕行
      舉發之事實，有臺北縣政府警察局九十二年十一月十九日北縣警交字第Ｃ00
      000000號舉發違反道路精通管理事件通知單影本、逕行舉發之違規照片
      、臺北縣政府警察局中和分局九十二年十二月九日中警申字第０九二００五三
      四六二號函、同分局受理違反交通管理事件被通知人申訴理由查詢表、汽機車
      交通違規數位及相片舉發案件舉發清單（惟上開舉發清單對於違規條例誤載為
      道路交通管理處罰條例第五十六條第一項第六款）各一紙及模擬停車位置照片
      影本四幀附卷足參，應信屬實。
（二）異議人雖執前詞提出異議，惟證人即舉發之臺北縣政府警察局中和分局員警乙
      ○○到庭結證稱：「（問：舉發情形？）當時我們舉發的是道路交通管理處罰
      條例第五十六條第一項第一款在禁止臨時停車處所停車，因為當地是『巷口』
      ，且是在『人行道』上停車，都屬於五十六條第一項第一款之處罰對象，我並
      不是以他在紅線停車來告發」等語（見本院九十三年六月九日訊問筆錄），並
      有證人乙○○當庭繪製之舉發現場簡圖一紙及車輛停放相關位置照片四張可資
      佐證。觀之證人乙○○證述情節，足認原舉發機關並非以「紅線停車」（道路
      交通管理處罰條例第五十六條第一項第四款）加以舉發；況且上開舉發通知單
      、裁決書所載舉發違規事實、違反法條，分別係「在禁止臨時停車之處所停車
      」、「道路交通管理處罰條例第五十六條第一項第一款」。是以，本件爭點應
      為異議人上開汽車之停車是否違反道路交通管理處罰條例第五十六條第一項第
      一款在禁止臨時停車之處所停車之規定。
（三）經核舉發時採證照片（見本院九十三年度交聲字第二四二號卷第六十三頁）顯
      示，異議人所有之ＢＱ─三五二九號自用小客車係停放在騎樓水泥柱旁，水泥
      柱上招牌有「馬達」等字樣，佐以事後模擬停車位置照片（見本院九十三年度
      交聲字第二四二號卷第七十三頁）觀之，車輛停放之處所係社區○○○○路面
      ，一旁水泥柱上有「電料、馬…（遭車體遮蔽）」等字樣，足知模擬停車位置
      照片與異議人車輛當時停放之處所顯係同一地點無疑。觀諸證人乙○○所提之
      舉發現場簡圖、車輛停放相關位置照片及台北縣政府九十三年九月十三日之現
      場會勘結果（有九十三年九月十七日傳真之台北縣政府函稿所附會勘結論在卷
      可稽），顯示台北縣中和市○○路六一０巷口係供公眾出入之場所，是為道路
      之一部分；再參酌交通部路政司（六八）路台監字第九Ｏ九三號函旨認「道路
      交通管理處罰條例第四十四條第一項第三款所指之交岔路口，應包括巷道路口
      」，俱徵台北縣中和市○○路六一０巷口係屬於道路交通管理處罰條例所指之
      「交岔路口」。茲異議人所有之ＢＱ─三五二九號自用小客車於上開時間停放
      在前揭巷口十公尺內，而交岔路口十公尺內，不得臨時停車，俱如前述，是異
      議人之上開汽車在禁止臨時停車處所停車至明。
（四）退而言之，縱認台北縣中和市○○路六一０巷口並非屬於交岔路口，然異議人
      之上開汽車停放位置係在前揭巷口伸縮鐵門左前方，且緊靠近左側水電材料行
      之騎樓及人行道，是該停車處為騎樓及人行道延伸後之柏油路面，而該路面另
      一端亦設有人行道，堪認該停車位置亦屬劃設供行人行走之地面道路。再依現
      場停車照片以觀，該處係供行人於道路側邊通行之唯一路線，停車於該處勢將
      影響行人之通行，故依首揭道路交通管理處罰條例第三條第三款規定，上開停
      車處堪認係人行道之一部分。是以，異議人之上開汽車停放地點既為人行道，
      而人行道本即不得臨時停車，無待另設禁止停車標線，異議人自不得以該處紅
      線已遭塗銷及不影響人車進出云云，據為免責之事由，是異議人所辯尚非足採
      ，異議人所有之上開自用小客車在禁止臨時停車處所之人行道上停車之違規事
      實，洵堪認定。
（五）至臺北縣政府交通局是否果有塗銷上開路段紅線之事實乙節，經證人即臺北縣
      政府交通局承辦人員甲○○到庭結證稱：「（問：有去過現場會勘？）有的，
      我們去會勘時，里辦公室沒派人來，我們沒辦法瞭解當地使用情形，也沒有對
      現場標線為變更之處分，現場紅線後來有沒有被塗銷，我也不清楚」、「當時
      我們會勘後沒有把六一０巷的紅線塗銷之理由為旁邊有一個防火巷之出入口，
      如不考慮圍牆內土地使用之情形，圍牆外的地方是屬於人行道及騎樓的範圍，
      因為它的左右側是騎樓及人行道，停在那個地方會影響到行人通行」等語（見
      本院九十三年六月九日訊問筆錄）。然本件異議人遭舉發之違規事實與該處使
      否劃設紅線無涉，俱如前述；縱認上開路段經臺北縣政府交通局會勘後於九十
      年八月四日塗銷紅線等情屬實，惟此並不影響異議人於禁止臨時停車處所停車
      之違規事實，異議人執此事由指摘舉發不當，求予撤銷原處分，自無足採。
（六）異議人另辯稱台北縣中和市○○路六一０巷為私有土地，本得自由使用、收益
      、處分並排除他人干涉云云。惟私有土地若既成公眾通行之道路，如有公用地
      役關係之存在，此項道路之土地即已成為他有公物之公共用物，土地所有人雖
      有所有權，但其所有權之行使應受限制，不得違反供公眾通行之目的。是本件
      上開巷口土地之所有權縱為前開社區私人所有，惟該巷道既已屬供公眾通行之
      既成道路，其所有權之行使仍須受限制，不得妨礙他人之通行；況該停車之處
      係人行道之一部分，揆諸前揭道路交通安全規則之立法精神，即在維持人、車
      分道，進而提供屬於弱勢之行人安全行走之空間，即無以私人土地為由要求行
      人繞道通行之理，異議人仍執前詞置辯云云，尚無可採。
五、綜上所述，異議人所有前開自小客車確有於前揭時間在該禁止臨時停車處所停車
    之違規行為，洵堪認定，從而原處分機關依前揭道路交通管理處罰條例第五十六
    條第一項第一款、違反道路交通管理事件統一裁罰基準表之規定，裁處異議人罰
    鍰九百元，核無違誤，應予維持，本件異議為無理由，應予駁回。
據上論斷，應依道路交通管理處罰條例第八十七條第二項，道路交通案件處理辦法第
十九條，裁定如主文。
中　　　華　　　民　　　國　　九十三　　年　　　九　　　月　　　十七　　日
　　　　　　　　　　　　　　　  　臺灣板橋地方法院交通法庭
                                      法  官  楊  志  雄
右正本證明與原本無異。
如不服本裁定應於送達後五日內向本院提出抗告狀。
                                      書記官  胡  勤  義
中　　　華　　　民　　　國　　九十三　　年　　　九　　　月　　　十七　　日
